臺灣臺北地方法院刑事判決　　　　　　　　　　　　九十二年度訴緝字第一五八號
　　公　訴　人　臺灣臺北地方法院檢察署檢察官
　　被　　　告　乙○○
　　指定辯護人　本院公設辯護人唐禎琪
右列被告因煙毒等案件，經檢察官提起公訴（八十四年度偵字第二六六四五號），本
院判決如左：
    主    文
乙○○連續施用第一級毒品，累犯，免刑。又連續施用第二級毒品，累犯，免刑。扣
案之第二級毒品安非他命壹包（淨重零點零伍公克、包裝重零點伍玖公克），沒收銷
燬之。
    事    實
一、乙○○前因違反槍砲彈藥刀械管制條例等案件，經臺灣高等法院合併定應執行刑
    有期徒刑二年十一月確定，於民國八十二年九月七日假釋出獄，八十三年九月十
    五日假釋期滿未經撤銷假釋，以已執行完畢論。詎乙○○猶不知悔改，竟基於施
    用第一級毒品海洛因及第二級毒品安非他命之概括犯意，自八十四年二月間某日
    起至同年四月五日止，連續多次在臺北市萬華區友人住處及臺北市○○區○○路
    大新賓館等處施用第一級毒品海洛因及第二級毒品安非他命，期間約一星期施用
    第一級毒品海洛因及第二級毒品安非他命各一次。嗣於八十四年四月六日凌晨三
    時三十分許，在臺北市萬華區○○○路與環河南路口為警查獲，並扣得其所有之
    第二級毒品安非他命一包（淨重０．０五公克、包裝重０．五九公克）。
二、案經臺北市政府警察局萬華分局報請臺灣臺北地方法院檢察署檢察官偵查起訴，
    由本院裁定送觀察、勒戒後，認有繼續施用毒品之傾向，再裁定送強制戒治，嗣
    經裁定停止戒治，所餘期間付保護管束，於九十三年十月六日強制戒治期滿。
    理　　由
一、右揭事實業據被告乙○○於警詢、偵查、本院準備程序及審理時均自始供承不諱
    ，而被告為警查獲當日所採集之尿液，經送請臺北市立療養院以螢光偏極免疫學
    分析法及簿層層析法檢驗之結果，均檢出第一級毒品嗎啡（按嗎啡經化學合成可
    製得海洛因，海洛因施打進入人體後，經新陳代謝作用可分解成嗎啡，故海洛因
    在進入人體後，均以嗎啡型態排於尿液中）及第二級毒品安非他命之陽性反應，
    此有該院八十四年五月十五日煙毒尿液檢驗報告影本一紙在卷（見臺灣臺北地方
    法院檢察署八十四年度偵字第一二四二四號偵查卷第二頁）可稽。此外，復有第
    二級毒品安非他命一包（淨重０．０五公克、包裝重０．五九公克）扣案可資佐
    證，亦有法務部調查局九十二年九月二日調科壹字第０九二六二六一二四００號
    檢驗通知書一紙附卷（見本院卷第十九頁）可參。基此，堪認被告之自白核與事
    實相符，自得採為論罪之依據。本件事證已臻明確，被告右開犯行洵堪認定。
二、按行為後法律有變更者，適用裁判時之法律。但裁判前之法律有利於行為人者，
    適用最有利於行為人之法律，刑法第二條第一項定有明文。查被告施用第一級毒
    品海洛因及第二級毒品安非他命之行為，原係犯毒品危害防制條例修正前之肅清
    煙毒條例第九條第一項及麻醉藥品管理條例第十三條之一第二項第四款之罪，而
    被告上開行為後，毒品危害防制條例業於八十七年五月二十日修正公布，並於同
    年月二十二日生效施行（下稱修正前毒品危害防制條例）；毒品危害防制條例復
　　於九十二年七月九日修正公布，並於九十三年一月九日生效施行（下稱修正後毒
    品危害防制條例）。修正前毒品危害防制條例第三十五條第三款規定：本條例修
    正施行前繫屬之案件，除有刑法第二條第一項但書之情形外，於修正施行後，審
    判中之案件，由法院依修正後規定處理之，依修正後規定應為不起訴處分者，法
    院應為免刑之判決。修正前毒品危害防制條例二十條第一項、第二項、第二十二
    條第一項、第二項、第二十三條亦分別規定：犯第十條之罪者（即施用第一級、
    第二級毒品者），檢察官應先將被告送勒戒處所觀察、勒戒，期間不得逾一月；
    經觀察、勒戒後，有繼續施用毒品之傾向者，由檢察官聲請法院裁定令入戒治處
    所施以強制戒治，期間為一年；強制戒治執行已滿三月，戒治處所認無繼續戒治
    之必要者，得檢具事證，報由檢察官聲請法院裁定停止戒治；前項停止期間，應
    付保護管束，期滿未經撤銷者，視為強制戒治期滿；依第二十條第二項強制戒治
    期滿或交付保護管束期滿，應由檢察官為不起訴之處分。修正後毒品危害防制條
    例第三十五條第一項第三款、第四款則分別規定：於中華民國九十二年六月六日
    本條例修正施行前繫屬之施用毒品案件，於修正施行後，適用修正後之規定，審
    判中之案件，由法院依修正後規定處理之；依修正後之規定應為不起訴之處分，
    法院應為免刑之判決。同條第二項復規定：前項情形，依修正前之規定有利於行
    為人者，適用最有利於行為人之法律。修正後毒品危害防制條例第二十條第一項
    、第二項則規定：犯第十條之罪者（即施用第一級、第二級毒品者），檢察官應
    聲請法院裁定令被告入勒戒處所觀察、勒戒，其期間不得逾二月；觀察、勒戒後
    ，有繼續施用毒品傾向者，由檢察官聲請法院令入戒治處所施以強制戒治，其期
    間為六個月以上，至無繼續強制戒治之必要為止，但最長不得逾一年。同條例第
    二十三條第一項另規定：依第二十條第二項強制戒治期滿，應即釋放，由檢察官
    為不起訴之處分。修正前毒品危害防制條例第二十二條有關停止戒治之規定，則
    予刪除。由上可見，修正前、後毒品危害防制條例之規定，與肅清煙毒條例第九
    條第一項規定之法定刑三年以上七年以下有期徒刑，比較結果，修正前、後毒品
    危害防制條例之規定，顯然較有利於行為人；又修正前、後毒品危害防制條例之
    規定，與麻醉藥品管理條例第十三條之一第二項第四款之規定整體比較結果，行
    為人施用第二級毒品安非他命即有受免刑判決之可能，顯應適用修正前、後毒品
    危害防制條例之規定，較有利於行為人。又修正前毒品危害防制條例第二十條第
    一項規定觀察、勒戒之期間為不得逾一個月，修正後毒品危害防制條例同條項則
    規定觀察、勒戒之期間不得逾二個月；修正前毒品危害防制條例對於強制戒治之
    期間，容有三個月期滿，即可停止戒治，離開戒治處所之機會，修正後毒品危害
    防制條例就強制戒治之期間，則至少須滿六個月以上，始有離開戒治所之可能，
    兩者相較，修正前毒品危害防制條例之規定較有利於行為人。從而，依據修正後
    毒品危害防制條例第三十五條第二項之規定，本件自應適用修正前毒品危害防制
    條例之規定，且應整體適用，併此敘明。
三、核被告所為，係犯修正前毒品危害防制條例第十條第一項及第二項之施用第一級
    毒品罪及施用第二級毒品罪。被告持有第一級毒品海洛因及第二級毒品安非他命
    之低度行為均為施用毒品之高度行為所吸收，均不另論罪。又被告先後多次施用
    第一級毒品海洛因及第二級毒品安非他命之犯行，均時間緊接、所犯均係構成要
    件相同之罪名，顯均係基於概括犯意反覆為之，均為連續犯，均應依刑法第五十
    六條之規定，以一罪論，並加重其刑。被告所犯上開二罪之間，犯意各別，行為
    互殊，應予分論併罰。另公訴人雖於起訴書中僅就被告施用第一級毒品海洛因之
    犯行提起公訴，並未敘及被告自八十四年二月間某日起至同年四月四日止連續施
    用第一級毒品海洛因之犯行及自八十四年二月間某日起至同年四月五日止連續施
    用第二級毒品安非他命之犯行，惟此經公訴人於本院審理時當庭以言詞擴張上揭
    施用第一級毒品海洛因之犯罪事實及就被告連續施用第二級毒品安非他命之犯行
    追加起訴，故本院自應併予審理。被告前因違反槍砲彈藥刀械管制條例等案件，
    經臺灣高等法院合併定應執行刑有期徒刑二年十一月確定，於八十二年九月七日
    假釋出獄，八十三年九月十五日假釋期滿未經撤銷假釋，以已執行完畢論，此有
    臺灣高等法院被告全國前案紀錄表一份在卷（見本院卷第十一頁至第十二頁）可
    稽，其於五年之內，再犯本件有期徒刑以上之罪，係屬累犯，應依刑法第四十七
    條之規定加重其刑。被告同時有二種以上刑之加重事由，應依刑法第七十條之規
    定遞加重之。
四、被告上開犯行，經檢察官於八十四年十二月六日提起公訴，同年月二十六日繫屬
    於本院，而於八十七年五月二十二日修正前毒品危害防制條例生效施行，被告行
    為後法律有變更，應適用修正前毒品危害防制條例之規定，已如前述。從而，本
    院適用修正前毒品危害防制條例之規定，於九十二年八月二十五日，以九十二年
    度訴緝字第一五八號裁定被告送觀察、勒戒後，認有繼續施用毒品之傾向，經本
    院於九十二年十月三日，以九十二年度訴緝字第一五八號裁定令入戒治處所施以
    強制戒治，再經本院於九十三年三月十九日，以九十二年度訴緝字第一五八號裁
    定停止戒治，所餘戒治期間付保護管束，直至九十三年十月六日，交付保護管束
    期滿，強制戒治執行完畢。以上各情，有本院前開裁定、執行指揮書回證、臺灣
    臺北看守所附設勒戒處所九十二年九月三十日北所衛字第０九二一三００九０六
    號函文暨函附之有無繼續施用毒品傾向證明書、有無繼續施用毒品傾向評估標準
    紀錄表、臺灣臺北戒治所九十三年三月十五日北戒輔字第０九三八五０００八五
    號函文暨函附之報請停止戒治報告表、受戒治人處遇成效報告表、臺灣臺北戒治
    所九十三年四月十四日北戒輔字第０九三八０００五八０號函文暨函附之受戒治
    人停止戒治交付保護管束名冊、臺灣臺北地方法院檢察署九十三年四月二十六日
    甲○茂慈九十三戒執助一八字第二四０二一號函文暨函附之檢察官執行保護管束
    指揮書及臺灣臺北地方法院檢察署九十三年十月二十七日甲○茂戚九十三戒執護
    助六字第六一０五三號函文各一份在卷（見本院卷第五二頁、第八二頁、第八四
    頁、第八九頁、第九八頁、第一０四頁、第一一二頁至第一一六頁、第一三三頁
    至第一三四頁、第一三七頁至第一三八頁、第一六三頁）可參。則依前述修正前
    毒品危害防制條例第三十五條第三款、第二十三條第一項之規定，本件自應諭知
    被告免刑之判決。至扣案之第二級毒品安非他命一包（淨重０．０五公克、包裝
    重０．五九公克），係屬第二級毒品，應依修正前毒品危害防制條例第十八條第
    一項前段之規定，予以沒收銷燬之。至鑑驗所耗用之毒品既已滅失，自無庸宣告
    沒收銷燬。
據上論斷，應依刑事訴訟法第二百九十九條第一項但書，修正後毒品危害防制條例第
三十五條第二項、修正前毒品危害防制條例第十條第一項、第二項、第十八條第一項
前段、第二十三條第一項、第三十五條第三款，刑法第十一條、第二條第一項但書、
第五十六條、第四十七條，判決如主文。
本案經檢察官謝奇孟到庭執行職務。
中　　　華　　　民　　　國　　九十三　　年　　 十一 　　月　　二十二　　日
                                臺灣臺北地方法院刑事第七庭
                                    審判長法官  梁耀鑌
                                          法官  蕭清清
                                          法官  蔡正雄
右正本證明與原本無異。
如不服本判決，應於判決送達後十日內向本院提出上訴狀（應抄附繕本）。
                                        書記官  葉潔如
中　　　華　　　民　　　國　　九十三　　年　　 十一 　　月　　二十二　　日
